【裁判字號】    99,上訴,413
【裁判日期】    990714
【裁判案由】    違反槍砲彈藥刀械管制條例等
【裁判全文】
臺灣高等法院臺南分院刑事判決         99年度上訴字第413號
上  訴  人  臺灣雲林地方法院檢察署檢察官
被      告  甲○○
選任辯護人  陳振榮律師
            蔡碧仲律師
            張宗存律師
上列上訴人因被告違反槍砲彈藥刀械管制條例等案件，不服臺灣
雲林地方法院98年度訴字第958號中華民國99年4月14日第一審判
決（起訴案號：臺灣雲林地方法院檢察署98年度偵字第5366號）
，提起上訴，本院判決如下：
    主  文
上訴駁回。
    理  由
一、公訴意旨另以：被告甲○○於民國98年10月29日21時許，在
    「歡樂年華電子遊藝場」前，竟未顧及尚有2名職員在內，
    即持其於93、94年間，在臺北縣三重市某處，自姓名年籍不
    詳綽號「王嚴」之成年男子（已死亡）處收受之義大利BERE
    TTA廠92FS型口徑9mm制式半自動手槍1枝（槍枝管制編號000
    0000000）及具有殺傷力之子彈8顆（上開持有槍彈，經原審
    法院以被告犯非法持有手槍罪，判處有期徒刑伍年陸月，併
    科罰金新臺幣10萬元，被告不服提起上訴後撤回上訴而確定
    ），朝店門口先後連開7槍（其中1顆由被告投案時交出，鑑
    驗時經試射後僅剩彈殼），致玻璃門留下7個彈孔痕跡，而
    以此等加害身體、財產之舉動致使「歡樂年華電子遊藝場」
    在場職員、客人心生畏懼，致生危害於安全。因認被告涉犯
    刑法第305條恐嚇危害安全罪嫌。
二、犯罪事實應依證據認定之，無證據不得認定犯罪事實；又不
    能證明被告犯罪者，應諭知無罪之判決，刑事訴訟法第154
    條第2項、第301條第1項分別定有明文；且認定不利於被告
    之事實，須依積極證據，苟積極證據不足為不利於被告事實
    之認定時，即應為有利於被告之認定，更不必有何有利之證
    據（最高法院30年上字第816號判例意旨參照）；而認定犯
    罪事實所憑之證據，雖不以直接證據為限，間接證據亦包括
    在內；然而無論直接或間接證據，其為訴訟上之證明，須於
    通常一般之人均不致有所懷疑，而得確信其為真實之程度者
    ，始得據為有罪之認定，倘其證明尚未達到此一程度，而有
    合理之懷疑存在時，基於無罪推定之原則，即應為無罪之判
    決（最高法院76年臺上字第4976號判例意旨參照）。另被告
    並無自證無罪之義務，此乃無罪推定之原則，刑事訴訟法第
    161條第1項規定：檢察官就被告犯罪事實，應負舉證責任，
    並指出證明之方法。故檢察官對於起訴之犯罪事實，應負提
    出證據及說服之實質舉證責任。倘其所提出之證據，不足為
    被告有罪之積極證明，或其指出證明之方法，無從說服法院
    以形成被告有罪之心證，基於無罪推定之原則，自應為被告
    無罪判決之諭知，亦有最高法院92年臺上字第128號判例可
    參。又按刑法第305條恐嚇危害安全罪之行為為「恐嚇」，
    即以使人心生畏怖為目的，而以將加害之事實相通知，以妨
    害其意思活動之自由，所恐嚇之「他人」，係指特定之一人
    或數人而言，「致生危害於安全」，以受惡害之通知者心生
    畏懼，而有不安全之感覺為已足，不以發生客觀上之危害為
    要件。
三、按被告以外之人於審判外之言詞或書面陳述，除法律有規定
    者外，不得作為證據；又被告以外之人於審判外之陳述，雖
    不符合同法第159條之1至第159條之4之規定，但經當事人於
    審判程序同意作為證據，法院審酌該言詞陳述或書面陳述作
    成時之情況，認為適當者，亦得為證據。當事人、代理人或
    辯護人於法院調查證據時，知有第159條第1項不得為證據之
    情形，而未於言詞辯論終結前聲明異議者，視為有前項之同
    意，刑事訴訟法第159條第1項及第159條之5分別定有明文。
    經查，本判決下列所引用之各該被告以外之人於審判外之陳
    述（包含書面陳述），雖屬傳聞證據，惟經檢察官、被告及
    選任辯護人於本院準備程序及審判期日中均明示同意此部分
    之證據有證據能力（見本院卷第50頁、80頁），且迄至言詞
    辯論終結前亦未撤回前開同意，本院審酌上開證據資料製作
    時之情況，製作當時之過程、內容、功能等情況，其取得並
    無違法情形，具備合法可信之適當性保障，經綜合判斷，與
    本件犯罪待證事實，具有關連性，核無可信度明顯過低之情
    事，且認為以之作為證據應屬適當，爰依刑事訴訟法第159
    條之5規定，認前揭證據資料均有證據能力。
四、公訴人認被告涉有上開恐嚇危害安全之犯行，無非係以下列
    證據為憑：
(一)、被告坦承持槍、彈射擊「歡樂年華電子遊藝場」之事實。
(二)、李其廣於98年10月31日以犯罪嫌疑人身分製作之調查筆錄（
    見警卷第10頁至第13頁）。
(三)、李其廣於98年10月31日以被告身分在檢察官面前製作之偵訊
    筆錄（見偵卷第13頁至第14頁）。
(四)、李其廣於98年11月19日以證人身分在檢察官面前製作之偵訊
    筆錄（見偵卷第34頁至第37頁）。
(五)、陳福柱於98年10月30日以被害人身分製作之調查筆錄（見警
    卷第14頁至第16頁）。
(六)、吳亞靜於98年10月29日以證人身分製作之調查筆錄（見警卷
    第17頁至第19頁）。
(七)、陳霖於98年10月29日以證人身分製作之調查筆錄（見警卷
    第20頁至第22頁）。
(八)、陳霖於98年11月18日以證人身分在檢察官面前製作之偵訊
    筆錄（見偵卷第22頁至第23頁、第26頁）。
(九)、黃為榮於98年10月29日以證人身分製作之調查筆錄（見警卷
    第23頁至第24頁）。
(十)、黃為榮於98年11月18日以證人身分在檢察官面前製作之偵訊
    筆錄（見偵卷第23頁至第24頁、第28頁）。
五、訊據被告堅決否認涉有上開恐嚇危害安全犯行，辯稱：當日
    係因一時情緒失控、氣憤，才持槍射擊店門口，且在開槍前
    ，特別讓店內客人及職員離開才射擊，伊沒有要對店員及客
    人不利之行為，所以沒有恐嚇之犯意及犯行，且亦非針對特
    定人所為恐嚇示警之行為等語。經查：
(一)、證人李其廣於警、偵訊時證稱：他在店門口遇見甲○○，甲
    ○○問他要進入店內嗎？他回答是，後來甲○○就叫他進店
    內叫全部的人出來，他就進入店內叫客人出來到店外，當客
    人出來店外時，甲○○就持手槍朝店內玻璃門射擊（見警卷
    第10頁至第13頁；偵卷第34頁至第36頁）。
(二)、證人陳柱福於警詢時證稱：其所經營之歡樂年華遊藝場遭人
    持槍往店門口開了數槍，當時他不在店內（見警卷第14頁至
    第16頁）。
(三)、證人吳亞靜於警詢時證稱：她在歡樂年華遊藝場擔任開分員
    ，被告開槍當時她在店裡後面與另一名開分員王湘甯聊天，
    店門口玻璃門有7個彈孔，現場沒有人受傷（見警卷第17頁
    至第19頁）。並據證人吳亞靜於本院以公務電話詢問時陳述
    ：「98年10月29日21時許，在『歡樂年華電子遊藝場』聽到
    槍聲時，會不會害怕？當時王湘甯的反應為何？）不會害怕
    ，我以為是鞭炮聲，所以沒有注意。當時我與王湘甯在店後
    面交接，王湘甯她還小，好像才剛滿19歲，她也以為是外面
    在放鞭炮，跟我說她想要出去看，但我們正在聊天並做清潔
    工作，所以我叫她等一下再出去看。」等語，此有本院公務
    電話查詢紀錄表一紙在卷可稽（見本院卷第74頁）。
(四)、證人陳霖於偵訊時證稱：當時李其廣進來走到他旁邊跟他
    講「有事情叫我出去一下」，李其廣先走出去，他就跟著走
    出去，出去後遇到被告，被告問他裡面還有沒有人，他回答
    沒有，他走出去後，沒多久就聽到槍聲（見偵卷第22頁至第
    23頁）。
(五)、證人黃為榮於偵訊時證稱：他看到李其廣進來跟陳霖講話
    ，但是沒有聽到他們講什麼，他看到陳霖走出去，陳霖
    向他招手，他就跟著走出去（見偵卷第23頁至第24頁）。
(六)、據上，由上開證人李其廣、陳柱福、吳亞靜、陳霖、黃為
    榮之證述內容觀之，僅能證明被告朝歡樂年華遊藝場店門口
    玻璃門連開7槍之事實，惟尚無法據此遽以為被告不利之認
    定，而證人李其廣證稱被告令其進入店內叫全部的人出來，
    及證人陳霖亦證稱待其走出去後，遇到被告詢問尚有無人
    在店內，其回答沒有後，稍後才聽到槍聲乙節，被告主觀上
    應係認定已無人員在歡樂年華遊藝場內，始朝店門口玻璃門
    連開7槍，則被告辯稱其係因一時情緒失控、氣憤而開槍，
    並無恐嚇當時店內在場之客人及店員之犯意乙節，應為可採
    。再者當時雖尚有店員吳亞靜及王湘甯在歡樂年華遊藝場店
    裡後面，然亦無法證明被告朝店門口玻璃門開槍，在主觀犯
    意上係針對在店裡後面之吳亞靜、王湘甯而為，應認無從認
    定被告恐嚇之對象即為吳亞靜、王湘甯，是公訴意旨認被告
    恐嚇當時在場之職員、客人等情，即屬無據。況且證人吳亞
    靜亦證述當時其與王湘甯係在聊天，以為係鞭炮聲，聽到槍
    聲伊不會害怕乙節，已如上述，核與恐嚇危害安全罪之構成
    要件，需「致生危害於安全」，即以受惡害之通知者心生畏
    懼，而有不安全之感覺為要件不符。
六、綜上所述，檢察官所舉證據無從證明被告上揭部分構成恐嚇
    危害安全罪，此外，復查無其他積極證據足資證明被告確有
    檢察官所指之此部分犯行，自屬不能證明被告犯罪。
七、綜上各情，公訴人所舉證人李其廣、陳柱福、吳亞靜、陳
    霖、黃為榮之證詞，既均無法為被告不利之認定，又查無任
    何被告確涉犯有上開犯行之相關事證，足見上開證人李其廣
    等人上開證述，實無其他補強證據以佐證其真實性，自難僅
    憑被告確有對歡樂年華電子遊藝場店內開槍之事實，作為被
    告有罪之唯一證據。檢察官所舉證據及法院依法定職權調查
    所得之證據，尚未達於通常一般人均不致有所懷疑之程度，
    被告所辯並無上開犯行，尚堪採信，此外復查無其他積極證
    據足資證明被告確有涉犯刑法第305條恐嚇危害安全罪之犯
    行，應認為不能證明被告犯罪，尚難以臆測或假設性之推論
    ，遽以認定被告犯罪。是原審據以為被告無罪之諭知，本院
    經核原判決認事用法俱無不合，檢察官上訴意旨稱原判決認
    定事實及適用法律違誤，指摘原判決不當，為無理由，應予
    駁回其上訴。
據上論結，應依刑事訴訟法第368條，判決如主文。
本案經檢察官張太龍到庭執行職務
中    華    民    國    99    年    7     月    14    日
                  刑事第四庭    審判長法  官  吳志誠
                                      法  官  彭喜有
                                      法  官  吳森豐
以上正本證明與原本無異。
不得上訴。
                                      書記官  岑  玢
中    華    民    國    99    年    7     月    14    日

司法院資訊處製作；財團法人民間司法改革基金會備份。
